【裁判字號】    97,易,1477
【裁判日期】    970530
【裁判案由】    竊盜
【裁判全文】
臺灣臺北地方法院刑事判決              97年度易字第1477號
公  訴  人  臺灣臺北地方法院檢察署檢察官
被      告  甲○○○
上列被告因竊盜案件，經檢察官提起公訴（九十七年度偵字第七
五二五號），本院判決如下：
    主  文
甲○○○竊盜，處拘役伍拾伍日，如易科罰金，以新臺幣壹仟元
折算壹日。
    事  實
一、甲○○○意圖為自己不法之所有，於民國九十七年三月二十
    三日十三時五十分許，在臺北縣新店市○○路二二號地下一
    樓大潤發流通事業股份有限公司 (下稱大潤發公司)，竊取
    舒酸定牙膏三條、豆芽菜二百十二公克、綜合葉菜一把、玉
    米二盒及調味料一盒（共值新臺幣《下同》五百六十三元）
    ，得手後放入自己之背袋內，未經結帳走出結帳檯。嗣經大
    潤發公司安全管理員乙○○當場發現，並報警查獲。
二、案經臺北縣政府警察局新店分局報告臺灣臺北地方法院檢察
    署檢察官偵查起訴。
    理  由
一、按被告以外之人於審判外之言詞或書面陳述，除法律有規定
    者外，不得作為證據，刑事訴訟法第一百五十九條第一項定
    有明文；復按被告以外之人於審判外之陳述，雖不符前四條
    之規定，而經當事人於審判程序同意作為證據，法院審酌該
    言詞陳述或書面陳述作成時之情況，認為適當者，亦得為證
    據；當事人、代理人或辯護人於法院調查證據時，知有第一
    百五十九條第一項不得為證據之情形，而未於言詞辯論終結
    前聲明異議者，視為有前項之同意；同法第一百五十九條之
    五規定甚明。本案據以認定被告甲○○○犯罪事實之證據，
    部分屬於傳聞證據，惟因被告及公訴人於本院言詞辯論終結
    前，均未對於證據能力聲明異議，依刑事訴訟法第一百五十
    九條之五第一項、第二項規定，視為同意上開證據具備證據
    能力；本院審酌該等傳聞證據作成之情況，亦無違法或不當
    情事，因而認為適當，故該等傳聞證據均具備證據能力而得
    作為證據，合先敘明。
二、訊據被告甲○○○故坦承其於上開時、地，將前揭物品放入
    自己之背袋內，未經結帳付款即走出櫃臺，而遭證人乙○○
    查獲之事實，惟矢口否認有何竊盜犯行，辯稱：伊係因之前
    不慎至外國網站下載需收費項目，多次與銀行交涉止付未果
    ，另伊之婆婆要伊寫信給遠在美國、罹患攝護腺癌之大伯提
    醒其就醫，惟伊擔心伊之英文程度不好，且伊於採買後一心
    想要趕快搭接駁車回家準備飯菜，在許多事情煩心之下，加
    上伊之精神狀況不佳，故一時恍神忘了肩上背袋內尚有伊購
    買需結帳之物品，並非故意竊取上開物品云云。經查：
（一）前揭犯罪事實，業據證人乙○○於警詢時證述明確，並有
      扣押物品目錄表一份、臺北縣政府警察局新店分局贓物領
      據一紙、送貨單一張、被告所竊取之上開物品之照片五幀
      在卷可證，被告對於伊確實將前揭豆芽菜等物品置放於肩
      上背袋中，未經結帳即走出大潤發公司結帳檯等情復不表
      爭執，是自堪信為真實。
（二）被告雖以前詞置辯，惟查，被告於該日至大潤發公司採買
      物品時，除了拿取前揭被告所竊盜之物品外，另有購買其
      他物品置放於手上之置物籃內，亦有完成結帳手續，共計
      二百四十七元等情，業據被告於本院審理時坦承在卷，並
      有被告庭呈之電子計算機統一發票二紙附卷可證，是被告
      於當日經過結帳櫃檯時，既知悉手中置物籃物品需進行結
      帳手續，實無不知其肩上背袋內物品亦須結帳之理，被告
      辯稱伊係一時恍神始忘記結帳云云，實無足取。再者，被
      告完成結帳給付款項之物品，價值為二百四十七元，而被
      告所竊取之物品總價值為五百六十三元，此參卷附送貨單
      即明，是被告顯有以給付少數物品款項，而掩飾其另行竊
      取價值較高物品之意圖。
（三）綜上，本件事證明確，被告犯行堪以認定，應依法論科。
三、核被告所為，係犯刑法第三百二十條第一項竊盜罪。被告雖
    辯稱伊有精神障礙云云，惟按行為時因精神障礙或其他心智
    缺陷，致不能辨識其行為違法或欠缺依其辨識而行為之能力
    者，不罰，而行為時因前項之原因，致其辨識行為違法或依
    其辨識而行為之能力，顯著減低者，得減輕其刑，刑法第十
    九條固定有明文。然而，被告雖於七十九年六月二十六日起
    至同年十月二十四日止，曾因精神方面疾病，至國立臺灣大
    學醫學院附設醫院治療；於七十九年六月至八月因過度疑心
    至該院求診，九十七年五月二十日之心理衡鑑呈現其認知功
    能退化，反應形式固著等情，有被告提出之國立臺灣大學醫
    學院附設醫院九十七年五月二十一日診字第九七０四九０七
    一號診斷證明書一紙、病歷資料一份在卷可證。惟被告犯本
    案之時間為九十七年三月二十三日，在此之前，被告已逾十
    七年未有任何精神科之診斷治療，而於案發後之九十七年五
    月二十日，始至上開醫院接受心理衡鑑，是本難以上開資料
    據以認定被告有因精神障礙導致其於本案案發時辨識其行為
    違法或依其辨識而行為之能力欠缺或降低之情形。再者，被
    告於警詢時供稱知悉竊取他人之物品係違法一事，於本院審
    理時亦一再辯稱伊絕無竊盜他人財物之故意，且被告亦確實
    有於結帳檯上結帳購買二百四十七元之物品，故亦難認被告
    已欠缺辨識行為違法或依其辨識而行為之能力，或有何顯著
    降低之行為。爰審酌被告於犯後猶飾詞卸責，未能坦承犯行
    ，犯後態度不佳，暨其品行、智識程度、犯罪所得利益、所
    生危害等一切情況，量處如主文所示之刑，並諭知易科罰金
    之折算標準，以資懲儆。
據上論斷，應依刑事訴訟法第二百八十四條之一、第二百九十九
條第一項前段，刑法第三百二十條第一項、第四十一條第一項前
段，刑法施行法第一條之一第一項、第二項前段，判決如主文。
本案經檢察官王志超到庭執行職務。
中    華    民    國    97    年    5     月    30    日
                      刑事第一庭  法  官  劉素如
上正本證明與原本無異。
如不服本判決，應於判決送達後10日內向本院提出上訴狀 (應抄
附繕本)。
                                  書記官  陳育君
中    華    民    國    97    年    5     月    30    日
附錄本案論罪法條：
中華民國刑法第320 條
意圖為自己或第三人不法之所有，而竊取他人之動產者，為竊盜
罪，處 5 年以下有期徒刑、拘役或 5 百元以下罰金。
意圖為自己或第三人不法之利益，而竊佔他人之不動產者，依前
項之規定處斷。
前二項之未遂犯罰之。


司法院資訊處製作；財團法人民間司法改革基金會備份。
